臺灣桃園地方法院刑事判決
110年度訴字第1370號
公  訴  人  臺灣桃園地方檢察署檢察官 
被      告  駱韋運


選任辯護人  吳鴻奎律師(法扶律師)          
上列被告因毒品危害防制條例案件，經檢察官提起公訴（110年
度偵字第13157號），本院判決如下：
    主  文
乙○○共同犯販賣第三級毒品而混合二種以上之毒品未遂罪，處有
期徒刑貳年。緩刑肆年，緩刑期間付保護管束，並應於本判決確
定之日起壹年內向公庫支付新臺幣拾萬元，及應向指定之政府機
關、政府機構、行政法人、社區或其他符合公益目的之機構或團
體，提供壹佰貳拾小時之義務勞務。
扣案如附表所示之物均沒收。
    事  實
一、乙○○明知4-甲基甲基卡西酮（4-methylmethcathinone、Mep
    hedrone、4-MMC）、甲基-N,N-二甲基卡西酮（Methyl-N,N-
    Dimethylcathinone、Methyl-N,N-DMC）均為毒品危害防制
    條例第2條第2項第3款所公告列管之第三級毒品，非經許可
    ，不得持有及販賣。詎其竟與真實姓名年籍資料不詳之成年
    人共同基於販賣第三級毒品而混合二種以上之毒品以牟利之
    犯意聯絡，於民國110年3月21日凌晨0時33分許，由該真實
    姓名年籍資料不詳之成年人使用交友軟體「BAND」（下稱系
    爭APP）暱稱「立頓」（下稱立頓），於系爭APP之「北中南
    各大咖啡 彩惡支援會館」之公開多人群組中，發送內容為
    「台北新北（酒圖示）（糖果圖示）（菸圖示）」之意指販
    賣毒品咖啡包之訊息，吸引有施用毒品咖啡包需求者與之聯
    繫。適有桃園市政府警察局平鎮分局警員執行網路巡邏勤務
    查覺有異，遂喬裝購毒者，以系爭APP之暱稱「雞巴有吹」
    帳號，聯繫「立頓」表示欲購買毒品，嗣雙方約定以新臺幣
    （下同）6000元之價格購買上開含有第三級毒品4-甲基甲基
    卡西酮、甲基-N,N-二甲基卡西酮之混合型毒品咖啡包15包
    ，並約定於110年3月22日晚上9時30在桃園市○○區○○路0段00
    0號之萊爾富超商進行毒品咖啡包交易後，「立頓」遂指示
    乙○○持該等毒品咖啡包前往上開約定地點交易。乙○○遂駕駛
    車牌號碼0000-00號自用小客車於同日晚間9時30分許抵達上
    開約定地點，並進入喬裝買家之警員在其所駕駛之2P-8109
    號自用小客車內，向喬裝買家之警員收取6000元價金，再將
    如附表編號1所示之15包毒品咖啡包交給喬裝買家之警員，
    旋經喬裝買家之警員當場表明警察身分查獲，並予逮捕而未
    遂，並扣得如附表編號1、2 所示之物，而查悉上情。
二、案經桃園市政府警察局平鎮分局報告臺灣桃園地方檢察署檢
    察官偵查後起訴。
    理  由
一、證據能力部分：
  ㈠按被告以外之人於審判外之言詞或書面陳述，除法律有規定
    者外，不得作為證據，刑事訴訟法第159 條第1 項固有明文
    ；惟被告以外之人於審判外之陳述，雖不符同法第159 條之
    1 至之4 規定，而經當事人於審判程序同意作為證據，法院
    審酌該言詞陳述或書面陳述作成時之情況，認為適當者，亦
    得為證據；當事人、代理人或辯護人於法院調查證據時，知
    有第159 條第1 項不得為證據之情形，而未於言詞辯論終結
    前聲明異議者，視為有前項之同意，同法第159 條之5 亦定
    有明文。本件公訴人、被告乙○○，及其辯護人於本院準備程
    序時均不爭執本院所引用之供述證據之證據能力，且於本院
    言詞辯論終結前均未聲明異議，經審酌本院所引用之供述資
    料作成時之情況，核無違法取證或其他瑕疵，認為以之作為
    證據為適當，均得做為證據。
  ㈡至於本判決所引用之非供述證據部分，與本案均有關連性，
    亦無證據證明係實施刑事訴訟程序之公務員以不法方式所取
    得，依刑事訴訟法第158 條之4 規定反面解釋，亦具證據能
    力。
二、事實認定：
　㈠上開犯罪事實，業據被告乙○○迭於警詢、偵訊及本院審理中
    均坦承不諱，並有桃園市政府警察局平鎮分局110 年3 月22
    日之職務報告、桃園市政府警察局平鎮分局搜索暨扣押筆錄
    、扣押物品目錄表、喬裝員警與「立頓」於系爭APP之對話
    記錄翻攝照片，及本案刑事蒐證照片附卷可佐（見偵卷第43
    、37至40、69至78頁）。而附表編號1所示之毒品咖啡包共1
    5包，經鑑定含有第三級毒品4-甲基甲基卡西酮、甲基-N,N-
    二甲基卡西酮（鑑驗之重量及結果，如附表編號1 之「鑑定
    結果∕備註」欄所示），此有臺北榮民總醫院110年5月24日
    北榮毒鑑字C0000000號、C0000000-Q號毒品成分鑑定、毒品
    純度鑑定書在卷可稽（見偵卷第155、157頁），足認被告前
    開任意性之自白，核與上揭事實相符，洵堪採信。
　㈡查被告於本院訊問時自陳，販賣附表編號1所示之毒品咖啡包
    預計可以獲得1500元（見本院卷第57頁），是其主觀上確係
    出於賺取抽成以為營利之意圖無訛。
　㈢綜上所述，是本案事證明確，被告之犯行洵堪認定，應予依
    法論科。
三、論罪科刑：
　㈠按109年7月15日修正施行之毒品危害防制條例增定第9條第3
    項，謂：「犯前5條之罪（按：即毒品危害防制條例第4條至
    第8條）而混合2種以上之毒品者，適用其中最高級別毒品之
    法定刑，並加重其刑至二分之一。」該條項所稱之「混合」
    ，係指將2種以上之毒品摻雜調合，無從區分而言（如置於
    同一包裝）。考其立法目的，係因目前毒品查緝實務，施用
    混合毒品之型態日益繁多，且因混合毒品之成分複雜，施用
    後所造成之危險性及致死率均高於施用單一種類者，為加強
    遏止混合毒品之擴散，爰增定犯毒品危害防制條例第4條至
    第8條之罪，而有混合2種以上毒品之情形者，加重其刑至二
    分之一。此規定係就犯罪類型變更之個別犯罪行為予以加重
    ，當屬刑法分則加重之性質而成為另一獨立之罪。經查，被
    告所販賣之毒品咖啡包，經送鑑定結果確混合第三級毒品4-
    甲基甲基卡西酮、甲基-N,N-二甲基卡西酮之成分，此有前
    揭臺北榮民總醫院鑑定書附卷可參，均係同一包裝內摻雜調
    合有二種以上之毒品，自屬該條項所稱之混合二種以上之毒
    品，且被告為本案販賣毒品犯行時，毒品危害防制條例第9
    條第3項規定業已施行，自有該規定之適用。
　㈡次按「誘捕偵查」在實務運作上一般區分為二種類型，即「
    創造犯意型之誘捕偵查」與「提供機會型之誘捕偵查」；前
    者，亦稱「陷害教唆」，指該行為人原不具犯罪之故意，純
    因司法警察之設計教唆，始萌生犯意，進而實施犯罪構成要
    件之行為者；「陷害教唆」係司法警察以引誘或教唆犯罪之
    不正當手段，使原無犯罪故意之人因而萌生犯意而實施犯罪
    行為，再進而蒐集其犯罪之證據而予以逮捕偵辦；縱其目的
    係在於查緝犯罪，但其手段顯然違反憲法對於基本人權之保
    障，且已逾越偵查犯罪之必要程度，對於公共利益之維護並
    無意義，向為法所不許。後者，係指行為人原本即有犯罪之
    意思，偵查人員僅係提供機會讓其犯罪，於其犯罪時予以逮
    捕而言，亦稱為「釣魚偵查」，因行為人本即有犯罪之故意
    ，雖與該行為人交涉之偵查機關所屬人員或其合作者，實際
    上並無使犯罪完成之真意，但該行為人應成立未遂犯（最高
    法院109年台上字第4220號判決意旨參照）。查本案被告、
    「立頓」之販毒成員達成共同販賣第三級毒品而混合二種以
    上之毒品成分咖啡包以營利之犯意聯絡，先由「立頓」於系
    爭APP之「北中南各大咖啡 彩惡支援會館」之公開多人群組
    中，發送內容為「台北新北（酒圖示）（糖果圖示）（菸圖
    示）」之意指販賣毒品咖啡包之訊息，經本案承辦警員於網
    路巡邏時發現，進而喬裝買家與之聯繫，談妥毒品交易之內
    容；嗣由「立頓」並指示其前往約定交易地點與喬裝買家之
    警員為毒品交易等情，業經被告歷次供承在卷，是被告、「
    立頓」原已有販賣第三級毒品而混合二種以上之毒品之意思
    ，警員僅係以引誘之方式使渠等暴露犯罪事證，乃機會提供
    型之合法誘捕行為，與犯意誘發型之陷害教唆有別。又被告
    與「立頓」係基於販賣第三級毒品而混合二種以上之毒品之
    犯意聯絡，各分擔部分之行為，並已著手兜售，僅因喬裝買
    家之警員實際並無購買含有第三級毒品而混合二種以上之毒
    品成分咖啡包真意，故事實上無法完成本案毒品交易而未遂
    。
　㈢核被告所為，係犯毒品危害防制條例第9條第3項、第4 條  
    第6項、第3項之販賣第三級毒品而混合二種以上之毒品未  
    遂罪。
　㈣另被告於販賣前所持有扣案如附表一編號1 所示之毒品咖啡
    包共15包，固含有第三級毒品4-甲基甲基卡西酮、甲基-N,N
    -二甲基卡西酮之成分，然依上開毒品證物鑑定分析報告內
    容，其純質淨重僅推估為1.4733公克，未逾5 公克（見偵卷
    第157頁），復無其他積極證據得以證明其純質淨重已逾5 
    公克，而毒品危害防制條例第11條第5 項之規定，僅處罰持
    有屬第三級毒品之純質淨重5公克以上者，是被告於販賣前
    持有如附表編號1 所示之毒品咖啡包15包之持有行為，並不
    另行成立持有第三級毒品罪，即與本案販賣第三級毒品未遂
    之犯行間無高、低度行為之吸收關係，併予敘明。
　㈤被告與「立頓」，就上開犯行有犯意聯絡及行為分擔，應論
    以共同正犯。
　㈥刑之加重、減輕部分：
　　1.被告因販賣第三級毒品而混合二種以上之毒品，應依毒品
       危害防制條例第9條第3項規定，適用販賣第三級毒品之
      法定刑，並加重其刑至二分之一。
　　2.被告雖已著手為販賣第三級毒品而混合二種以上之毒品之
      犯罪行為之實行，然因喬裝買家之警員自始即不具購買之
      真意，事實上不能真正完成買賣而不遂，為未遂犯，應依
      刑法第25條第2項之規定減輕其刑。
　　3.按犯毒品危害防制條例第4條至第8條之罪於偵查及歷次審
      判中均自白者，減輕其刑，毒品危害防制條例第17條第2
      項定有明文。查被告就上開販賣第三級毒品而混合二種以
      上之毒品未遂之犯行，於警詢、偵訊、本院準備程序及審
      理時均自白不諱，應依上揭規定減輕其刑。
　　4.被告有上開加重及減輕事由，應依法先加後減，並遞減其
      刑。
　　5.辯護人為被告辯護稱：被告於警詢、偵訊時有供出本案共
      犯林威齊，故本案所為有毒品危害防制條例第17條第1項
      規定適用等語，然：
　　⑴按毒品危害防制條例第17條第1項規定：「犯第4條至第8條
      、第10條或第11條之罪，供出毒品來源，因而查獲其他正
      犯或共犯者，減輕或免除其刑。」，其立法意旨在於鼓勵
      被告具體提供其毒品上游，擴大追查毒品來源，俾有效斷
      絕毒品之供給，以杜絕毒品泛濫，祇須被告願意供出毒品
      來源之上手，因而查獲其他正犯或共犯者，即可邀減輕或
      免除其刑之寬典。所謂「供出毒品來源，因而查獲」，係
      指被告翔實供出毒品來源之具體事證，因而使有偵查（或
      調查）犯罪職權之公務員知悉而對之發動偵查（或調查）
      ，並因而查獲者而言。而其中所言「查獲」，除指查獲該
      其他正犯或共犯外，並兼及被告所指其毒品來源其事（最
      高法院100年度台上字第4787號判決參照）。復按法院非
      屬偵查犯罪之機關，故不論被告在司法警察（官）調查、
      檢察官偵查或法院審判中供出毒品來源，事實審法院僅須
      於言詞辯論終結前，調查被告之供出行為，是否已因此使
      偵查機關破獲毒品來源，而符合減免其刑之規定，以資審
      認（最高法院108年度台上字第2321號判決意旨參照）。
　　⑵經查，本案檢警固因被告之供述，而循線查獲證人林威齊
      到案，然證人林威齊堅詞否認有於本案與被告共同販賣第
      三級毒品而混合二種以上之毒品未遂之犯行，而被告亦未
      提出與證人林威齊任何之通訊對話紀錄以供檢警確認，並
      自陳已將與證人林威齊微信所有對話紀錄刪除（見偵卷第
      91頁），則尚難僅以被告單一指述逕認證人有共同涉犯本
      案犯行，至於員警雖依被告供陳證人林威齊微信暱稱為「
      ICE紓壓會館」、ID為「WeCat_ID122」，並進而比對證人
      林威齊所涉另案販賣毒品犯行所使用之微信ID均為「WeCa
      t_ID122」（見本院卷第71頁），然在無其他證據可供佐
      證之情況下，此仍無從逕指系爭APP之「立頓」即為證人
      林威齊，更無從認定被告有與證人林威齊透過微信進行本
      案毒品交易之聯繫，而臺灣桃園地方檢察署亦於110年10
      月30日以110年度偵字第33595、34038號對證人林威齊為
      不起訴處分，認除被告供述外並無其他補強證據，是無從
      認定證人林威齊有與被告共同販賣第三級毒品而混合二種
      以上之毒品之行為，有上開不起訴處分書附卷可參。復觀
      諸卷內亦無具體事證可認確證人林威齊有與被告共同販賣
      第三級毒品而混合二種以上之毒品未遂之犯行，自難認本
      案確因被告供出毒品來源而為查獲證人林威齊，是此部分
      自無毒品危害防制條例第17條第1項規定之適用。
　㈦爰審酌被告明知4-甲基甲基卡西酮、甲基-N,N-二甲基卡西酮
    係政府嚴厲查禁之第三級毒品，仍與「立頓」共同販賣給他
    人，其所為可能造成毒品擴散流通，並對於社會秩序造成潛
    在危險，應予非難，惟念被告犯後始終坦承犯行，已有悔意
    ，參以被告本案販賣毒品之次數僅1次，未完成交易行為即
    遭員警查獲，危害程度相對較輕，兼衡其犯罪動機、目的、
    手段、於警詢時自陳高職畢業之智識程度、勉持之家庭經濟
    狀況、所販賣毒品咖啡包之數量等一切情狀，量處如主文所
    示之刑。
　㈧附條件緩刑之諭知：　
　　⒈按緩刑係附隨於有罪判決的非機構式之刑事處遇，其主要
      目的在達成受有罪判決之人，在社會中重新社會化之人格
      重建功能。再者，緩刑制度首重再犯罪的預防，唯有對受
      判決人本身有充分瞭解，例如依其過去生涯，可知犯罪行
      為人所曾接受的教育，從犯罪的狀態瞭解行為人的行為動
      機、目的，從犯罪後態度推知行為人對其行為的看法，從
      生活狀況與環境推測其將來的發展等，才能判斷其在緩刑
      期間，與之後的生活中是否會再犯罪。亦即藉由前述各種
      因素對犯罪行為人為整體評價，作為法院判斷該行為人是
      否適宜被宣告緩刑，以及進一步依據個案情況決定緩刑期
      間，及所應採取的積極協助措施，並將之作為緩刑宣告的
      負擔或條件（最高法院101 年度台上字第5586號判決意旨
      參照）。
　　⒉被告前未曾受任何有期徒刑以上刑之宣告，此有臺灣高等
      法院被告前案紀錄表附卷可憑，本院審酌被告犯後業已於
      警詢、偵訊及本院審理時均坦承犯行，犯後態度良好，顯
      有悔意，及姑念被告並無曾受任何有期徒刑以上刑之宣告
      之前科紀錄，可認被告經此偵審及科刑教訓，自當知所惕
      勉而無虞再犯，本院綜核各情認上開有期徒刑之宣告，已
      足策其自新，其所宣告之刑，以暫不執行為適當，併依法
      諭知緩刑4 年，用啟向上。
　　⒊又第三級毒品於我國青少年間之濫用情形，日益嚴重，顯
      已成為我國毒品犯罪之嚴重隱憂，縱然本院審酌上情，對
      被告依本案個案之情形而為緩刑之諭知，但被告應長存警
      惕，切莫不可再犯，否則將會使己身再次陷入萬劫不復之
      境地，並為促使被告日後更加注意行為規範，勿再犯同性
      質之犯行，造成社會秩序危害，認應課予一定條件之緩刑
      負擔，期能從中記取教訓，時時警惕，避免再度犯罪，爰
      依刑法第74條第2 項第4 、5 款規定，並命其於本判決確
      定之日起1 年內，向公庫支付10萬元，並應依執行檢察官
      命令，向指定之政府機關、政府機構、行政法人、社區或
      其他符合公益目的之機構或團體提供120 小時之義務勞務
      ，並依刑法第93條第1 項第2 款規定，諭知被告應於緩刑
      期間均交付保護管束，以觀後效，並促其於緩刑期間徹底
      悔過。另被告上揭所應履行之義務，乃緩刑宣告附帶條件
      ，依刑法第75條之1 第1 項第4 款之規定，違反上開負擔
      情節重大，足認原宣告之緩刑難收其預期效果，行刑罰之
      必要者，得撤銷緩刑之宣告，希被告嚴格遵守規範，切勿
      自誤，附此說明。
四、沒收部分：
　㈠按違禁物，不問屬於犯罪行為人與否，沒收之，刑法第38條
    第1 項定有明文。又毒品危害防制條例第18條第1 項後段規
    定查獲之第三、四級毒品，無正當理由而擅自持有者，沒入
    銷燬之；此應沒入銷燬之毒品，專指查獲施用或持有（未成
    罪）之第三、四級毒品而言；倘屬同條例相關法條明文規定
    處罰之犯罪行為，即非該條項應依行政程序沒入銷燬之範圍
    ；再同條例對於查獲之製造、運輸、販賣、意圖販賣而持有
    、以非法方法使人施用、引誘他人施用及轉讓、持有一定數
    量以上第三、四級毒品之沒收，並無特別規定，如其行為已
    構成犯罪，則該毒品即屬不受法律保護之違禁物，應回歸刑
    法之適用（最高法院98年度台上字第2889號、99年度台上字
    第2733號判決意旨參照）。
　㈡查扣案如附表一編號1 所示之毒品咖啡包15包，經鑑驗結果
    ，分別檢出第三級毒品4-甲基甲基卡西酮、甲基-N,N-二甲
    基卡西酮成分，業如上述，為被告販賣第三級毒品而混合二
    種以上之毒品未遂而查獲之第三級毒品，屬違禁物，揆諸上
    開說明，應依刑法第38條第1 項規定，宣告沒收。又包裹上
    開毒品之包裝袋，袋上仍會殘留微量毒品而無法將之完全析
    離，是就該包裝袋，亦應依法併宣告沒收。至鑑驗用罄之毒
    品既已滅失不復存在，爰不另為沒收之諭知。另外本案被告
    未及賣出毒品即遭查獲，尚無販賣所得財物，自無從諭知沒
    收犯罪所得財物。
　㈢次按犯本法第4 條至第9 條、第12條、第13條或第14條第1
    項、第2 項之罪者，其供犯罪所用之物，不問屬於犯罪行為
    人與否，均沒收之，毒品危害防制條例第19條第1 項定有明
    文。扣案如附表一編號2 所示之IPHONE手機1 支（含SIM 卡
    ），為被告所有，並持之與「立頓」聯繫本案毒品交易所使
    用之聯絡工具，業經被告供陳在案（見偵卷第90頁），爰依
    上揭規定諭知沒收。
據上論斷，應依刑事訴訟法第299 條第1 項前段，判決如主文。
本案經檢察官甲○○提起公訴，檢察官蕭佩珊到庭執行職務。
中　　華　　民　　國　　111 　年　　5 　　月　　31　　日
                  刑事第九庭  審判長  法  官  陳品潔

                                      法  官  王鐵雄

                                      法  官  謝承益
以上正本證明與原本無異。
如不服本判決應於收受判決後20日內向本院提出上訴書狀，並應
敘述具體理由。其未敘述上訴理由者，應於上訴期間屆滿後20日
內向本院補提理由書(均須按他造當事人之人數附繕本)「切勿逕
送上級法院」。 
　　　　　　　　　　　　　　　        書記官　莊佳蓁
中　　華　　民　　國　　111 　年　　6 　　月　　1 　　日
　　　　　　　　　　　　　　　　　　　
附錄本案論罪科刑法條全文：
毒品危害防制條例第4條
製造、運輸、販賣第一級毒品者，處死刑或無期徒刑；處無期徒
刑者，得併科新臺幣三千萬元以下罰金。
製造、運輸、販賣第二級毒品者，處無期徒刑或十年以上有期徒
刑，得併科新臺幣一千五百萬元以下罰金。
製造、運輸、販賣第三級毒品者，處七年以上有期徒刑，得併科
新臺幣一千萬元以下罰金。
製造、運輸、販賣第四級毒品者，處五年以上十二年以下有期徒
刑，得併科新臺幣五百萬元以下罰金。
製造、運輸、販賣專供製造或施用毒品之器具者，處一年以上七
年以下有期徒刑，得併科新臺幣一百五十萬元以下罰金。
前五項之未遂犯罰之。 　
毒品危害防制條例第9條
成年人對未成年人販賣毒品或犯前三條之罪者，依各該條項規定
加重其刑至二分之一。
明知為懷胎婦女而對之販賣毒品或犯前三條之罪者，亦同。
犯前五條之罪而混合二種以上之毒品者，適用其中最高級別毒品
之法定刑，並加重其刑至二分之一。

附表
編號 物品名稱 數量 鑑定結果／備註 １ 毒品咖啡包 15包 本案交易之毒品，外觀為紅色999字樣黑色包裝袋內含深棕色粉末摻雜白色顆粒，檢體編號C0000000，經檢驗其內含第三級毒品4-甲基甲基卡西酮、甲基-N,N-二甲基卡西酮成分，驗前含袋及標籤毛重54.9741公克，驗前淨重40.9253公克，鑑驗取用0.8635公克，驗餘淨重40.0618公克，4-甲基甲基卡西酮之純度3.60%，純質淨重1.4733公克。（臺北榮民總醫院110年5月24日北榮毒鑑字第C0000000號毒品成分鑑定書、第C0000000-Q號毒品純度鑑定書，110年偵字13157號卷第155、157頁） ２ IPHONE手機 1 支 被告乙○○用以與真實姓名年籍均不詳，於交友軟體「BAND」暱稱「立頓」之人聯絡本案毒品交易事宜所使用，含SIM卡1張，門號0000000000，IMEI：000000000000000。（被告乙○○110年3月23日偵訊，110年偵字13157號卷第90頁）